臺灣臺南地方法院民事裁定
110年度消債更字第385號
聲  請  人
即債 務 人  徐胡瑞儀
代  理  人  陳昭成律師
上列當事人因消費者債務清理事件聲請更生，本院裁定如下：
    主    文
債務人徐胡瑞儀自民國一一一年三月七日下午五時起開始更生程
序，並命司法事務官進行本件更生程序。
    理    由
一、按債務人不能清償債務或有不能清償之虞者，得依本條例所
    定更生程序，清理其債務；債務人無擔保或無優先權之債務
    總額未逾新臺幣（下同）1,200萬元者，於法院裁定開始清
    算程序或宣告破產前，得向法院聲請更生；債務人對於金融
    機構負債務者，在聲請更生或清算前，應向最大債權金融機
    構請求協商債務清償方案，或向其住、居所地之法院或鄉、
    鎮、市、區調解委員會聲請債務清理之調解；協商或調解成
    立者，債務人不得聲請更生或清算，但因不可歸責於己之事
    由，致履行有困難者，不在此限；消費者債務清理條例施行
    前，債務人依金融主管機關協調成立之中華民國銀行公會會
    員辦理消費金融案件無擔保債務協商機制與金融機構成立之
    協商，準用前2項之規定；法院開始更生程序之裁定，應載
    明其年、月、日、時，並即時發生效力；法院裁定開始更生
    或清算程序後，得命司法事務官進行更生或清算程序，必要
    時得選任律師、會計師或其他適當之自然人或法人1人為監
    督人或管理人，消費者債務清理條例第3條、第42條第1項、
    第151條第1項、第7項、第9項、第45條第1項、第16條第1項
    分別定有明文。
二、本件聲請意旨略以：債務人積欠無擔保或無優先權債務總額
    約2,389,886元，為清理債務，前向本院聲請消費者債務清
    理前置調解（110年度南司消債調字第458號），最大債權金
    融機構凱基商業銀行股份有限公司（下稱凱基銀行）雖具狀
    提供分180期、每月每期給付11,167元、年利率百分之6之還
    款方案，惟債務人無法負擔，致調解不成立。債務人目前每
　　月薪資為21,000元，扣除每月生活費外，尚需支付女兒之扶
    養費，已無能力再清償前揭債務，所欠債務未逾1,200萬元
    ，亦未經法院裁定開始清算程序或宣告破產。為此，爰依消
    費者債務清理條例提出本件更生之聲請等語。
三、經查：
  ㈠債務人為一般消費者，5年內未從事營業活動，積欠無擔保或
    無優先權債務總額未逾1,200萬元，前為清理債務，曾向本
    院聲請與債權人間債務清理之調解，最大債權金融機構凱基
    銀行提出分180期、每月每期給付11,167元、年利率百分之6
    之清償方案，雙方調解不成立，債務人於調解不成立後向本
    院聲請更生等情，業據債務人提出財產及收入狀況說明書、
    債權人清冊、財團法人金融聯合徵信中心當事人綜合信用報
    告及調解不成立證明書為證，並經本院調取110年度南司消
    債調字第458號卷查證屬實，是債務人無擔保或無優先權之
    債務總額未逾1,200萬元，且提起本件更生聲請前，已踐行
    前置調解程序而調解不成立之事實，應堪認定。
  ㈡查債務人每月薪資約21,000元乙節，有在職證明在卷可憑（
    見本院卷第69頁）。又債務人名下有房屋及土地各1筆（持
    分比例均為0.25），財產總額為296,640元，有稅務電子閘
    門財產所得調件明細表（見本院卷第43-48頁）在卷可參。
    另債務人自陳有保險2筆（見本院卷第19頁），經本院函詢
    ，保單價值準備金各為4,401元、133,545元、6,179元，有
    中國人壽保險股份有限公司、國泰人壽保險股份有限公司函
    文在卷可參（見本院卷第79至85頁）。基此，債務人每月收
    入為21,000元，財產總額為296,640元，保單價值準備金各
    為4,401元、133,545元、6,179元等事實，堪可認定，故其
    償債能力自應以上開收入及財產為據。
  ㈢按消費者債務清理條例立法目的係為使不幸陷入經濟困境之
    人得以清理債務、重建生活，並在清理債務過程中能適度保
    有符合人性尊嚴之最低基本生活所需，而非維持債務人過去
    慣常之寬裕生活型態，否則非僅有悖於消費者債務清理條例
    之意旨，更係將債務人因個人浪費或財務管理失控之風險不
    當轉嫁予金融機構負擔，顯非公允。故為妥適調整債務人與
    債權人及其他利害關係人間之權利義務關係，保障債權人獲
    得公平受償，並謀求消費者經濟生活之重建復甦機會，法院
    對於債務人每月必要生活費用之數額，自不可僅以債務人之
    主張為斷，而應參酌消費者債務清理條例消第64條之2第1項
    關於同條例第64條第2項第4款所稱必要生活費用之認定標準
    定之，方屬允洽。次按，債務人必要生活費用，以最近一年
    衛生福利部或直轄市政府所公告當地區每人每月最低生活費
    1.2倍定之，消費者債務清理條例第64條之2第1項定有明文
    。復按債務人為使其有經濟復甦更生之機會，自應以誠實及
    信用之原則面對自己之債務，積極勉力謀求更生償債方案，
    除應積極開源努力勤奮工作以增加收入償還債務外，尚須節
    流儉樸其生活需求而適當控制其生活費用支出，以達成勉力
    履行債務。而參酌臺南市民國111年度之每人每月最低生活
    費為14,230元，該生活費標準係按照政府最近1年平均每人
    消費支出（包括食品費、衣著鞋襪費、房租水電費、家居管
    理費、醫療保健費、交通通訊費、娛樂教育費及雜項支出）
    百分之60訂定，故消費者債務清理條例事件之債務人每月生
    活費標準自堪以最近1年衛生福利部或直轄市政府所公告當
    地區每人每月最低生活費1.2倍即17,076元計之【計算式：1
    4,230×1.2】。債務人主張其每月生活必要支出費用平均為1
    2,928元【計算式：膳食6,000元＋行動電話999元＋交通1,800
    元＋勞健保2,129元＋水、電、瓦斯、雜支1,500元＋女性用品5
    00元】（見本院卷第21頁），未逾越首揭標準17,076元，從
    而，其每月個人生活必要支出自堪以12,928元為據。
  ㈣綜上各情，縱不考量債務人主張扶養女兒，每月支出扶養費7
    ,982元，以債務人每月所得21,000元，扣除每月生活基本費
    用12,928元後，僅剩餘額8,072元【計算式：21,000元－12,9
    28元】，不足以負擔最大債權金融機構凱基銀行提出分180
    期、每月每期給付11,167元、年利率百分之6之清償方案。
    債務人之財產總額296,640元及保單價值準備金4,401元、13
    3,545元、6,179元，合計僅440,765元，仍不足以一次清償
    債務人所陳報達數百萬元之債務，堪認債務人有不能清償債
    務之情事。
四、綜上所述，依債務人之收入財產及必要生活支出之情形，已
    有不能清償債務之情形，且其係一般消費者，未從事營業，
    無擔保或無優先權之債務未逾1,200萬元，亦曾踐行前置調
    解程序而調解不成立，復未經法院裁定開始清算程序或宣告
    破產，又查無消費者債務清理條例第6條第3項、第8條或第4
    6條各款所定應駁回更生聲請之事由存在，則本件債務人聲
    請更生，於法應屬有據。
五、末按，法院裁定開始更生或清算程序後，得命司法事務官進
    行更生或清算程序，必要時得選任律師、會計師或其他適當
    之自然人或法人一人為監督人或管理人，消費者債務清理條
    例第16條第1項定有明文。本件既經本院裁定開始更生程序
    ，爰併依前開規定，命司法事務官進行更生程序。
中　　華　　民　　國　　111 　年　　3 　　月　　7 　　日
                        消債法庭法  官　田幸艷
上開裁定正本核與原本無異。
本裁定不得抗告。
本裁定已於111年3月7日下午5時公告。
中　　華　　民　　國　　111 　年　　3 　　月　　7 　　日
                                書記官  駱映庭